【裁判字號】    90,訴,272
【裁判日期】    900822
【裁判案由】    違反著作權法
【裁判全文】
臺灣高雄地方法院刑事判決                            九十年度訴字第二七二號
    公  訴  人  臺灣高雄地方法院檢察署檢察官
    被      告  甲○○
右列被告因違反著作權法案件，經檢察官提起公訴（八十九年度偵字第二七二七八號
、第二八一三七號、第二八一三八號、第二八一三九號、第二八一四０號、第二八一
四一號、第二八一四二號、第二八一四三號），暨移送併案審理（九十年度偵字第五
八二六號），本院判決如左：
    主  文
甲○○無罪。
    理  由
一、公訴意旨略以：被告甲○○與己○○（另移由本院併案審理）二人意圖營利，並
    基於共同犯意，明知未取得告訴人上華國際企業股份有限公司、新力哥倫比亞音
    樂股份有限公司、科藝百代股份有限公司、魔岩唱片股份有限公司、豐華唱片股
    份有限公司、滾石國際音樂股份有限公司、華納國際音樂股份有限公司、博德曼
    股份有限公司、環球國際唱片股份有限公司、福茂唱片音樂股份有限公司、艾迴
    股份有限公司等音樂製作公司；及趨勢科技股份有限公司、友立資訊股份有限公
    司、大宇資訊股份有限公司、智冠科技股份有限公司、美商微軟公司、訊連科技
    股份有限公司、華康科技開發股份有限公司、光譜資訊股份有限公司、東石資訊
    股份有限公司等科技公司之同意，竟自民國八十九年十月中旬起，在高雄市○○
    區○○路三八一號十三樓之一，利用燒錄機盜烤前開音樂製作公司享有著作權之
    『這天』、『眉飛色舞』、『因為』、『談心』、『路燈』、『真朋友』、『想
    愛』、『悄悄話』、『怎麼會那麼笨』、『稀微的風中』、『ＬＯＶＥ─二○○
    ○』、『海浪』、『衝．衝．衝』、『永遠的第一天』、『跑』、『曬太陽』、
    『以聲作責』、『愛過你』、『雨季中』等錄音著作之ＭＰ３及ＣＤ─Ｒ光牒片
    ；前開科技公司享有著作權之『ＷＩＮＤＯＷＳ─ＭＥ』、『ＰＯＷＥＲ─ＤＶ
    Ｄ─２．５』、『ＰＣ─ＣＩＬＬＩＮ─二○○○』、『ＯＦＦＩＣＥ─二○○
    ○』、『ＰＨＯＴＯＩＭＰＡＣＴ─６．０』、『ＣＯＯＬ．３Ｄ─３．０』、
    『ＭＥＤＩＡＳＴＵＤＩＯ』、『ＷＩＮＤＯＷＳ─９８─ＳＥ』、『ＦＲＯＮ
    Ｔ─ＰＡＧＥ─９８』、『ＥＴ２０００─ＦＯＲ─ＷＩＮＤＯＷＳ』、『ＰＯ
    ＷＥＲ─ＰＬＡＹＥＲ─４．０』、『世紀帝國』、『臺灣職棒大聯盟』、『大
    富翁４』、『水滸傳之梁中好漢』、『天地劫』、『ＴＶ電視夢工場』、『笑傲
    江湖』、『華康亞洲通』、『倚天亞洲心』、『日劫』、『華康天牒字型』、『
    霹靂幽靈箭』、『雷鋒塔』、『風雲之天下會』、『明星志願２』、『殖民計劃
    ２』、『虛擬光碟２０００』、『神鵰俠侶』、等電腦程式著作之光牒片，再將
    燒拷完成之光牒片儲存至高雄市○○路○段四三七巷七號八樓之五號倉庫內，並
    以月薪新台幣︵下同︶三萬元至四萬元，先後僱用乙○○、丁○○及戊○○等人
    （均另案偵辦中），在高雄市○○○路建國商場前，以每片五百元之價格，銷售
    予不特定之人。嗣於八十九年十二月一日二十二時三十分許，為警先在高雄市○
    ○○路四三七巷七號八樓之五查獲，並扣得己○○所有之盜版光牒片六千三百十
    八片、ＭＰ３一百六十六片、目錄一百二十一本；隨即前往高雄市○○路三八一
    號十三樓之一，當場查獲甲○○在場，亦扣得己○○盜拷光牒片共一萬四千二百
    四十二片、一對三燒錄機二台、一對二燒錄機一台、一對一燒錄機六台、噴墨印
    表機一台、文件一袋，因認被告涉有著作權法第九十四條罪嫌。
二、按犯罪事實應依證據認定之，無證據不得推定其犯罪事實，刑事訴訟法第一百五
    十四條定有明文。又認定不利於被告之事實，須依積極證據，苟積極證據不足為
    不利於被告事實之認定時，即應為有利於被告之認定，更不必有何有利之證據（
    最高法院三十年上字第八一六號判例參照）。本件公訴人認被告涉有違反著作權
    法犯嫌，係以告訴人代理人丙○○之指述，被告恰在前開孟子路處屋內並拒不開
    門，及扣案盜版光碟片等為論據。惟訊據被告自警訊起即堅決否認有違反著作權
    法犯行，辯稱：「己○○原是我表姐夫，後和我表姐楊玉卿離婚，當天我是去看
    表姪女，但己○○和表姪女都不在，出來後就碰到警察，一開始二名員警是穿便
    服，後來才又來二名制服員警，我並沒有和己○○一起犯罪」等語。經查：
  (一)、被告辯稱案發當時至前開孟子路處係為探望表姪女，雖就探望之頻率、過程，
      與證人己○○於九十年五月十一日本院審理時證述不同，但尚難依此即可認其
      與己○○有共犯關係，仍須有其他事證證明其確有公訴人所指違反著作權法犯
      行，始得罪科刑。
  (二)、公訴人認被告於為警查緝時，正在前開孟子路處屋內，拒絕開門讓員警進入，
      惟由證人即查獲本件之員警黎偉隆、董冠利於九十年四月二十三日本院調查時
      證稱：「當天跟監到十三樓，看到林靜雯進去屋內，沒多久就出來，我們詢問
      他為何在那裡，他先否認，後又說是去找朋友，我們請他試鑰匙，結果可以開
      ，進去後，我們自行搜索，甲○○就坐在客廳裡，告訴人丙○○是我們進到屋
      內後才來的」等語，可知被告並無在屋內拒不開門之情，且其縱初始否認自該
      處所出來，無論是因知屋內有違法之證物，為避免嫌疑之舉，或就非著制服之
      員警身分有所懷疑，均非即可認其係共犯。
  (三)、證人己○○於九十年五月十一日本院審理時證稱：「販賣盜版光碟片等物與甲
      ○○無關」等語，證人黎偉隆、董冠利於九十年四月二十三日本院調查時證稱
      ：「在跟蹤己○○過程中，並未在孟子路處看過甲○○，也未在建國二路建國
      商場、忠孝一路處看過甲○○」等語，證人丁○○、乙○○於九十年三月二十
      八日本院審理時、證人戊○○於九十年四月二十五日本院調查時均證稱：「在
      受僱於己○○期間，並未見過甲○○」等語，則被告除於警查緝當時，自前開
      孟子路處走出來外，並無第三人指證其有違反著作權法情事。
  (四)、本件扣案盜版光碟片等物，係在前開孟子路、忠孝一路處查扣，該地點均非屬
      被告住所，復為被告否認為其所有，並為證人己○○證稱與被告無涉，且查獲
      被告時，亦未自被告身上查扣任何物品，則自亦難以此等扣案物品，為被告不
      利之認定。
  綜上所述，被告雖恰於員警查緝時，自前開孟子路處出來，惟既乏第三人指證被告
  有公訴人所提犯行，且扣案物品又無法證明與被告有關，自難僅以被告曾前往前開
  孟子路處，即推論被告有違反著作權法犯行。此外，復查無其他積極證據足證被告
  有何違反著作權法犯行，不能證明其犯罪，依法應為無罪之諭知。
三、本件起訴部分雖經諭知無罪，惟檢察官另以與本件犯罪事實相同之同一案件函請
    併案審理（即台灣高雄地方法院檢察署九十年度偵字第五八二六號案），既屬同
    一案件，本院自得併予審理，附此說明。
據上論斷，應依刑事訴訟法第三百零一條第一項，判決如主文。
中      華      民      國    九十      年      八      月    二十二    日
                                  臺灣高雄地方法院刑事第一庭
                                      法  官    曾逸誠
右正本證明與原本無異。
如不服本判決，應於判決送達後十日內，向本院提出上訴狀。
                                       書記官    許玉城
中    華    民    國      九十      年      八      月      二十三      日


司法院資訊處製作；財團法人民間司法改革基金會備份。
